【裁判字號】    90,台聲,211
【裁判日期】    900511
【裁判案由】    損害賠償
【裁判全文】
最高法院民事裁定                                  九十年度台聲字第二一一號
    聲  請  人  豪大鋼鐵股份有限公司
    法定代理人  黃清次
右聲請人因與甲○○○等間請求損害賠償事件，對於中華民國九十年一月四日本院裁
定（九十年度台上字第六號），向本院聲請再審，並由台灣高等法院裁定移送，本院
裁定如左：
    主  文
聲請駁回。
聲請訴訟費用由聲請人負擔。
    理  由
本件聲請人以本院九十年度台上字第六號裁定（下稱原確定裁定），有民事訴訟法第
五百零七條準用第四百九十六條第一項第一款情形，聲請再審，係以：聲請人於台灣
高等法院更二審理中即主張台祥貿易有限公司（下稱台祥公司）與相對人未事先調查
黎巴嫩商山諾公司（下稱山諾公司）之信用狀況，冒然居間介紹系爭買賣，違反民法
第五百六十七條規定之據實報告、調查及妥為媒介之義務，相對人依公司法第二十三
條規定，應負公司負責人之侵權行為責任，惟原確定裁定竟認聲請人上述之主張屬上
訴三審後，始提出之新攻擊方法，不予斟酌，裁定予以駁回。原確定裁定適用法規顯
有錯誤云云，為其論據。
查聲請人於前訴訟程序第二審第二次更審中雖曾具狀稱民法第五百六十七條已明定居
間人對其所媒介訂約對象之信用，負有調查之義務。山諾公司所為有違正常交易程序
，相對人竟予以隱匿，並催促聲請人開立信用狀，致其受有損害，自應負賠償責任云
云。乃針對相對人抗辯伊僅係居間人，且就其所知，已盡據實告知之義務乙節所為之
陳述，尚難認聲請人據此為請求（按聲請人於前訴訟程序事實審主張台祥公司及相對
人乙○○為系爭買賣之代理人或行為人，相對人甲○○○為台祥公司登記負責人，依
民法總則施行法第十五條、公司法第二十三條應負賠償責任。否認相對人為系爭買賣
之居間人。參見台灣高等法院八十六年度國貿上更(二)卷第二四、二五頁、八十八年度
上更(三)卷第一四六、一五七頁），其上訴第三審，始主張相對人違反民法第五百六十
七條規定之據實報告、調查及妥為媒介之義務，依公司法第二十三條規定，應負公司
負責人之侵權行為責任等語，即屬新攻擊方法，不予斟酌，且原確定裁定以聲請人對
第二審判決提出上訴，雖以該判決違背法令為由，惟核其上訴理由狀所載內容，係就
第二審取捨證據、認定事實之職權行使，所論斷：聲請人經由相對人任負責人之台祥
公司向山諾公司購買廢船鋼鐵板六千噸，無論認台祥公司之行為係居間仲介或代理山
諾公司為買賣，均無超越台祥公司登記營業項目之範圍，自難認其有經營公司登記範
圍以外業務之行為，況聲請人所受損害，係因其信用狀遭山諾公司以偽造文書之方式
予以押匯取款，與相對人執行業務之行為並無關連，是聲請人以相對人違反公司法第
十五條第一項規定，而依同法第二十三條請求相對人連帶負損害賠償責任，即屬無據
等情，指摘為不當，而未具體說明該論斷究有如何合於不適用法規、適用法規不當，
或民事訴訟法第四百六十九條所列各款之事實，難認對該判決之如何違背法令已有具
體之指摘。因認其上訴為不合法，裁定予以駁回，核無適用法規顯有錯誤之情形。聲
請論旨，求予廢棄原確定裁定，非有理由。
據上論結，本件聲請應予駁回。並依民事訴訟法第九十五條、第七十八條，裁定如主
文。
中      華      民      國     九十     年      五      月     十一     日
                              最高法院民事第二庭
                                  審判長法官  曾  桂  香
                                        法官  劉  延  村
                                        法官  劉  福  聲
                                        法官  黃  秀  得
                                        法官  蘇  達  志
      右正本證明與原本無異
                                              書  記  官
中      華      民      國     九十     年      五      月    二十三    日


司法院資訊處製作；財團法人民間司法改革基金會備份。
